【裁判字號】    89,上易,854
【裁判日期】    890509
【裁判案由】    竊佔
【裁判全文】
臺灣高等法院臺中分院刑事判決          民國八十九年度上易字第八五四號
    上  訴  人  臺灣南投地方法院檢察署檢察官
    被      告  甲○○
右上訴人因被告竊佔案件，不服台灣南投地方法院中華民國八十九年二月廿四日第一
審判決（民國八十八年度再字第一號，起訴案號：台灣南投地方法院檢察署民國八十
四年度偵字第三三九七、四五二一號），提起上訴，本院判決如左：
    主      文
上訴駁回。
    理      由
一、本案經本院審理結果，認第一審法院判決被告甲○○無罪，經核尚無不當，應予
    維持，並引用第一審判決書記載之理由（如附件）。
二、檢察官上訴意旨仍執起訴書所載之情事及證據，而未提出其他不利於被告之證據
    ，以指摘原判決不當，惟第一審法院已將起訴之情事及證據予以指駁，認不能證
    明被告犯罪，於原判決理由欄，詳予說明，其上訴仍執前詞，為無理由，應予駁
    回。
三、本案原係原審法院八十五年度易字第二四六號確定判決，嗣經同院以八十六年度
    再字第一號裁定開始再審，而於八十六年八月十九日為無罪之判決，最高法院認
    再審程序違背法令，以八十七年度台非字第二一九號判決撤銷該判決，再經原審
    為本案無罪之判決，經檢察官提起上訴，併此明。
四、被告經合法傳喚，無正當理由不到庭，爰不待其陳述，逕行判決。
五、據上論斷，應依刑事訴訟法第三百七十三條、第三百六十八條、第三百七十一條
    ，判決如主文。
本案經檢察官乙○○到庭執行職務。
中      華      民      國    八十九     年      五       月     九     日
                                  臺灣高等法院臺中分院刑事第一庭
                                        審判長法  官  陳  紀  綱
                                              法  官  蕭  錦  鍾
                                              法  官  陳  登  源
右正本證明與原本無異。
不得上訴。
                                              書記官  林  桂  鳳
中      華      民      國    八十九     年      五       月    十一    日
                                                                        Ｑ
臺灣高等法院臺中分院刑事判決                          八十八年度再字第一號
    上  訴  人  臺灣台中地方法院檢察署檢察官
    被      告  陳克剛  男二十九歲（民國○○○年○月○日生）
                        住台中市○區○○路二○四號
                        身分證統一編號：Ｚ000000000號
    選任辯護人  朱元宏  律師
右上訴人因被告違反商標法案件，不服臺灣臺中地方法院八十六年度訴字第一一七八
號中華民國八十六年十二月八日第一審判決（起訴案號：臺灣臺中地方法院檢察署八
十年度偵字第八五一九號），提起上訴，經本院判決後，由被告提起再審，經本院准
予再審後，本院判決如左：
      主  文
上訴駁回。
      理  由
一、公訴意旨略以：陳克剛擔任設在台中市○區○○路二○四號之光裕交通器材有限
    公司，（以下稱光裕公司）負責人，明知「Ｈｅｌｌａ及圖」，為德商海拉工業
    公司（以下稱海拉公司）自七十五年間起即取得使用在車輛燈具組件商品之第九
    五六六六、一二三二三三號商標專用權，竟與陳忠志共同基於意圖欺騙他人之犯
    意聯絡，自八十四年五月間起，仍在光裕公司生產同一商品（車輛燈具）之彩色
    廣告型錄上，附加近似於海拉公司前開商標圖樣之「ＲｏｙａｌＨａｌｌｏ」圖
    樣，並將該彩色廣告型錄散布於眾，足生損害於海拉公司之商標專用權。嗣於八
    十五年五月閒，海拉公司委由劉騰遠律師提出告訴後，猶置之不理，繼續印製散
    布前開仿冒「Ｈｅｌｌａ」商標圖樣之彩色廣告型錄，迄至八十六年三月二十五
    日下午一時四十五分許，由檢察官令警持搜索票前往光裕公司執行搜索，當場查
    扣前開彩色廣告型錄三百四十六份。因認陳克剛涉犯商標法第六十二條第二款之
    罪嫌。
二、訊據被告陳克剛對於右開時日有在其廣告型錄上使用「Ｒｏｙａｌ  Ｈａｌｌｏ
    之圖樣」一節，雖不諱言，但堅決否認其經營之光裕交通器材有限公司（下簡稱
    光裕公司）印製之彩色廣告型錄印製之「Ｒｏｙａｌ  Ｈａｌｌｏ及圖」圖樣侵
    害告訴人德商海拉工業公司組件商品之第九五六六六、一二三二三三號「Ｈｅｌ
    ｌａ及圖」商標圖樣之商標專用權，被告陳克剛辯稱：光裕公司廣告型錄使用之
    「ＲｏｙａｌＨａｌｌｏ及圖」業經申請經濟部中央標準局聲請註冊登記第00
    0000000、第00000000號，取得商標專用權在案，應無仿冒告訴
    人海拉公司之商標可言等語。
三、按犯罪事實應依證據認定之，無證據不得推定其犯罪事實；又不能證明被告犯罪
    者，應諭知無罪之判決，刑事訴訟法第一百五十四條、第三百零一條第一項分別
    定有明文。次按商標法第六十二條第二款仿冒商標罪係以意圖欺騙他人，於有關
    同一商品或類似商品之廣告、標帖、說明書、價目表或其他文書，附加相同或近
    似於他人註冊商標而陳列或散布為構成要件。又按商標是否近似，應就兩商標隔
    離觀察，有無致混同誤認之虞以為斷，故商標圖樣在外觀讀音或觀念上其主要部
    分之文字、圖形、記號，有足以引起一般消費者混同誤認之虞者始為近似商標。
四、經查被告陳克剛對於其所經營之光裕公司，所使用於廣告型錄之商標為「Ｒｏｙ
    ａｌ  Ｈａｌｌｏ」有光裕公司之廣告型錄一紙在卷可憑，而此一商標之內容為
    由「Ｒｏｙａｌ」及「Ｈａｌｌｏ」二英文字所組成，而上開二英文字就其意義
    有皇家、歡迎之意，而告訴人所使用作為商標之外文「Ｈｅｌｌａ」本身則無意
    義之文字，二者就文字之觀念顯然有差異。再者，上開二商標圖樣，整體而言，
    被告之所使用之上開商標，係由墨色半園圈彫內置反白之外文「Ｒｏｙａｌ  ｈ
    ａｌｌｏ」所構成，而告訴人之前揭商標則係橢圓變化圖形及外文「Ｈｅｌｌａ
    」所構成，足見二者在圖形，亦有區別。
五、又按商標在外觀，觀念或讀音方面有一近似者，即為近似之商標；商標圖樣上之
    外文，有一單字相同或主要部分相同或相似，有混同誤認之虞者，為外觀近似，
    固為行政院台七十四經字第一八○六八號函准修正備查之商標近似審查基準一及
    二之八所明示。又本件告訴人上開商標與被告前開商標，經本院前審送請經濟部
    中央標準局鑑定，認本件被告型錄上之外文「Ｒｏｙａｌｈａｌｌｏ」，其中「
    Ｒｏｙａｌ」與「ｈａｌｌｏ」分列兩行，且字體又有大小之別「ｈａｌｌｏ」
    難謂非較引人注意之部分，與告訴人註冊之第九五六六六號「ＨＥＬＬＡ」及第
    一二三二三三號「Ｈｅｌｌａ」商標圖樣上之外文相較，二者俱有相同排列順序
    之「H」、「L」、「L」三字母，且第二個字母「a」與「e」及字尾之「o  」與
    「ａ」外觀亦相彷佛，於異時異地隔離觀察，易致一般消費者產生混同誤認之虞
    ，依據行政審查觀點，應屬近似之商標，固有該局台商字第二○六四○七號函在
    卷可按。然按本件被告前開型錄上之外文「Ｒｏｙａｌｈａｌｌｏ」其中「Ｒｏ
    ｙａｌ」及「ｈａｌｌｏ」雖分為兩行，且字體有大小，但其字體之大小並非相
    差甚多，因此就客觀上而言，其字體之大小在程度上，並不足以認一般消費者在
    觀察時，有不易注意到「Ｒｏｙａｌ」字樣之情形，尚難認一般消費者在觀察被
    告型錄上之商標圖案時，僅注意到「ｈａｌｌｏ」，而不會注意到「Ｒｏｙａｌ
    」。且事實上「ｈａｌｌｏ」與「Ｈｅｌｌａ」，並非完全相同之字，在讀音上
    亦有不同，再依前開所述，該二外文在意義上，尚顯有不同之意義。是整體觀之
    ，無論在外觀上、觀念上予人之印象均屬有別，並以當前我國人民一般對於外文
    之認識，已屬普及之下，一般人如異時異地就上開二商標加以通體隔離觀察，客
    觀上，尚難謂有使一般商品購買人產生混同誤認之虞，應非屬近似之商標。
六、再查被告曾以「極光Ｒｏｙａｌ  ｈａｌｌｏ」在商標法施行細則第二十四條第
    八十二類之汽車大燈、方向燈、剎車燈、倒車燈、汽機車零組件取得第六０三五
    五五號商標註冊，另以「Ｒｏｙａｌ  ｈａｌｌｏ」圖樣取得第○○七三二路二
    號聯合商標之註冊，有上開二商標之商標註冊證影本在卷可稽。而「極光Ｒｏｙ
    ａｌ  ｈａｌｌｏ」與告訴人註冊之第九五六六六、一二三二三三號商標圖樣，
    經臺灣臺中地方法院檢察署送經濟部中央標準局鑑定結果認被告實際使用於車燈
    型錄上之外文「Ｒｏｙａｌ  ｈａｌｌｏ」，與註冊第九五六六六、一二三二三
    三號商標圖樣上之外文相較，因實際使用之圖樣不僅字體不同，其中「Ｒｏｙａ
    ｌ」與「ｈａｌｌｏ」亦有大小之別，致「ｈａｌｌｏ」為較引人注意之部分，
    其意亦認二者不相近似，有經濟部中央標準局八十五年九月九日函一份在卷可憑
    。其後雖經告訴人對於光裕公司上開○○七三二號聯合商標提出申請評定，而由
    經濟部中央標準局以中台評字第八七○○○七號評定書評定被告公司該第七三二
    六○二號商標之註冊應作為無效。然經光裕公司對之提起訴願，由經濟部於八十
    七年六月二十九日以經（八七）訴字第八七六三三○六八號訴願決定書將經濟部
    中央標準局中台評字第八七○○○七號評定書評定結果予以撤銷，再由經濟部中
    央標準局以中台評字第八七○四一一號評定書認告訴人申請之評定不成立，亦有
    前開訴願決定書及評定書影本各一份在卷可憑。而上開評定告訴人申請不成立之
    理由，同本件上開理由四之說明，亦可為參考。至光裕公司曾於因於所生產之車
    輛霧燈及燈罩等商品上使用「ｈｅｌｌｏ」之商標圖樣，該公司之負責人陳忠志
    因而被臺灣臺中地方法院判處有罪，雖有該院八十三年度訴字第三○一六號判決
    影本一份在卷可稽，但該案光裕公司所用之近似商標為「ｈｅｌｌｏ」，與本件
    公訴人所指光裕公司所在型錄上所使用之商標「Ｒｏｙａｌ  ｈａｌｌｏ」，並
    不相同，自難以陳忠志曾因上開情形，經法院判刑，即認本件被告陳克剛，所為
    亦屬侵害告訴人之商標權。
七、綜上所述，應認本件被告前開型錄上所使用之圖樣，與告訴人有上揭商標專用權
    之「ｈｅｌｌａ」不構成近似。既然被告於本件扣案型錄上所使用之商標與告訴
    人前開商標，不構成近似，則難以光裕公司曾有上開八十三年度訴字第三○一六
    號案件發生，而認被告以「Ｒｏｙａｌ  ｈａｌｌｏ」為商標，有故意仿冒告訴
    人前開商標，而侵害告訴人商標專用權之事實。此外，又查無其他積極證據足資
    證明被告有何使用近似於他人註冊商標，而侵害告訴人商標權之犯行，被告所辯
    自可堪採信，揆諸首揭法條之規定，自應認為被告犯罪不能證明。原審認被告不
    能證明其犯罪，而為被告無罪之判決，於法尚無不合。公訴人上訴意旨認被告所
    為仍屬構成犯罪，而指摘原判決不當，尚難認為有理由，其上訴應予駁回。
據上論結，應依刑事訴訟法第三百六十八條，判決如主文。
本案經檢察官吳經綸到庭執行職務。
中      華      民      國    八十八    年    八      月      五        日
                                  臺灣高等法院臺中分院刑事第六庭
                                        審判長法  官  古  金  男
                                              法  官  張  祺  祥
                                              法  官  沈  應  南
右正本證明與原本無異。
不得上訴。
                                              書記官  劉  智  文
中      華      民      國     八十八     年       八     月    七      日
                                                                        Ｄ


司法院資訊處製作；財團法人民間司法改革基金會備份。
